臺灣高等法院刑事判決　　　　　　　 96年度交上訴字第183號
上　訴　人　臺灣板橋地方法院檢察署檢察官
被　　　告　乙○○
上列上訴人因被告過失致死案件，不服臺灣板橋地方法院95年度
交訴字第186號，中華民國96年5月25日第一審判決（起訴案號：
臺灣板橋地方法院檢察署95年度偵字第6854號），提起上訴，本
院判決如下：
    主  文
原判決撤銷。
乙○○從事業務之人，因業務上之過失致人於死，處有期徒刑陸
月，減為有期徒刑參月，如易科罰金，以銀元佰元即新臺幣玖
佰元折算壹日。
    事  實
本院認定之犯罪事實與原審判決書（如附件）事實欄之記載相
同，茲引用之。
    理  由
一、引用原判決書（如附件）理由欄所記載之證據。
二、核被告其所為，係犯刑法第276條第2項之業務過失致死罪。
    被告行為後，前於94年2 月2 日修正公布之刑法，已自95年
    7 月1 日起施行，另刑法施行法亦於95年6 月14日增訂該法
    第1 條之1 規定，並自95年7 月1 日施行。其中修正後刑法
    第2 條之規定，乃係關於新舊法比較適用之準據法，其本身
    無關行為可罰性要件之變更，故於95年7 月1 日刑法修正施
    行後，如有涉及比較新舊法之問題，即應逕依修正後刑法第
    2條第1項規定，為「從舊從輕」之比較。又修正前刑法第62
    條規定：「對於未發覺之罪自首而受裁判者，減輕其刑。但
    有特別規定者，依其規定」，修正後第62條則規定：「對於
    未發覺之罪自首而受裁判者，得減輕其刑。但有特別規定者
    ，依其規定」；被告係在新法施行前犯罪並自首，比較修正
    前後對於犯罪自首者減輕其刑之規定，以修正前刑法第62條
    規定對被告較為有利。被告於肇事後未被有偵查權之公務員
    或機關發覺其為犯嫌前，留在事故現場向到場處理之警員自
    首犯行，進而接受裁判等節，有臺北縣政府警察局道路交通
    事故肇事人自首情形紀錄表一份在卷足憑，應依修正前刑法
    第62條前段之規定減輕其刑。
三、檢察官依告訴人之請求提起上訴，謂被告未與告訴人達成和
    解，並無悔過之意，原審量刑過輕，且又可易科罰金，顯難
    填補犯罪所生損害云云，指摘原判決不當。惟按原審已審酌
    被告並無前科，並合於自首要件，且其於本件事故中雖有未
    充分注意車前狀況之過失，但被害人酒後駕車亦有疏失，且
    未戴安全帽更加劇其所受之顱內出血傷害（本件號誌未明，
    故闖紅燈之重大過失無法逕行歸責予其中一方），及被告犯
    罪後雖否認具有過失，但坦承主要肇事經過，惟迄未與被害
    人家屬達成和解、賠償損失等一切情狀，而量處有期徒刑6
    月，難謂輕縱；又量刑之輕重，乃實體法上賦予法院得為自
    由裁量之事項，倘已斟酌刑法第57條各款所列情狀，而未逾
    越法定刑度，不能任意指為違法，本件原審係在2月以上，5
    年以下之範圍內，而為量刑，尚難謂逾越法定刑度；況被害
    人家屬非不得尋民事法律途徑訴請被告賠償其所受之損害。
    是檢察官提起上訴，難謂有理。
四、原審予以論科，固非無見；惟查被告犯罪在96年4月24日以
    前，合於中華民國96年罪犯減刑條例第2條第1項第3款之規
    定，原審未及適用，尚有未合。如前所述，檢察官提起上訴
    ，雖無理由，惟原判決既有可議，自屬無可維持，應予撤銷
    改判，爰審酌前述一切情狀，仍量處有期徒刑6月。又被告
    犯罪在96年4月24日以前，合於中華民國96年罪犯減刑條例
    第2條第1項第3款之規定，依法減其刑期2分之1為有期徒刑3
    月。另被告行為時之刑法第41條第1項前段原規定：「犯最
    重本刑為5年以下有期徒刑以下之刑之罪，而受6個月以下有
    期徒刑或拘役之宣告，因身體、教育、職業、家庭之關係或
    其他正當事由，執行顯有困難者，得以1元以上3元以下折算
    一日，易科罰金。」，再參以被告行為時之易科罰金折算標
    準，修正前罰金罰鍰提高標準條例第2條前段 （現已刪除）
    規定，就其原定數額提高為100倍折算1日，則本件被告行為
    時之易科罰金折算標準，應以銀元300元折算1日，經折算為
    新臺幣後，應以新臺幣900元折算為1日。惟95年7月1日修正
    公布施行之刑法第41條第1項前段則規定：「犯最重本刑為5
    年以下有期徒刑以下之刑之罪，而受6個月以下有期徒刑或
    拘役之宣告者，得以新臺幣1000元、2000元或3000元折算一
    日，易科罰金。」，並將罰金罰鍰提高標準條例第2條之規
    定刪除，比較修正前後之易科罰金折算標準，以修正公布施
    行前之規定，較有利於被告，自應以新臺幣900元折算折算
    一日。
據上論斷，應依刑事訴訟法第369條第1項前段、第373條、第364
條、第299條第1項前段，刑法第2條第1項前段、第276條第2項、
修正前刑法第62條前段、第41條第1項前段、中華民國96年罪犯
減刑條例第2條第1項第3款、第7條第1項、第2項、第9條、修正
前罰金罰鍰提高標準條例第1條、第2條，判決如主文。
本案經檢察官吳國南到庭執行職務。
中　　華　　民　　國　　96　　年　　11　　月　　8　　日
 　　　　　　　　 刑事第十六庭審判長法　官　葉騰瑞
             　　　                 法　官　莊明彰
                   　　　           法　官　吳鴻章
以上正本證明與原本無異。
如不服本判決，應於收受送達後10日內向本院提出上訴書狀，其
未敘述上訴之理由者並得於提起上訴後10日內向本院補提理由書
（均須按他造當事人之人數附繕本）。
                                    書記官　魏淑娟
中　　華　　民　　國　　96　　年　　11　　月　　8 　　日
附錄：本案論罪科刑法條全文
中華民國刑法第276條
（過失致死罪）
因過失致人於死者，處 2 年以下有期徒刑、拘役或 2 千元以下
罰金。
從事業務之人，因業務上之過失犯前項之罪者，處 5 年以下有期
徒刑或拘役，得併科 3 千元以下罰金。
附件:
臺灣板橋地方法院刑事判決　　　　　　 95年度交訴字第186號
公　訴　人　臺灣板橋地方法院檢察署檢察官
被　　　告　乙○○　男　52歲（民國○○年○○月○○日生）
　　　　　　　　　　住臺北縣新莊市○○路○段135號5樓
　　　　　　　　　　身分證統一編號：Ｚ000000000號
上列被告因過失致死案件，經檢察官提起公訴（95年度偵字第
6854號），本院判決如下：
    主  文
乙○○從事業務之人，因業務上之過失致人於死，處有期徒刑陸
月，如易科罰金，以銀元佰元折算壹日。
    事  實
一、乙○○為計程車司機，係以駕駛營業小客車載送客人為業，
    為從事駕駛業務之人。其於民國95年3 月18日清晨5 時許，
    駕駛車牌號碼為960-LA號之營業小客車搭載客人林蜜，沿臺
    北縣板橋市○○路○段由北往南朝同縣樹林市方向行駛，行
    經文化路二段與文聖街口時，本應注意車前狀況，並隨時採
    取必要之安全措施，而當時天氣晴朗、路面乾燥、無缺陷及
    障礙物、雖為清晨，但有路燈照明、視距尚稱良好、復無不
    能注意之情事，詎乙○○竟疏未注意其左方適有吳振家駕駛
    車牌號碼為PPL-409 號之重型機車，自文聖街左轉而來欲駛
    入其車道，而未適時減速慢行以採取必要之安全措施，致其
    所駕駛之營業小客車左後方與吳振家之機車發生擦撞，使吳
    振家人車倒地，因而受有頭胸部外傷、導致顱內出血併血胸
    、氣胸而送醫不治死亡。乙○○於肇事後，在警員前往現場
    處理尚未知悉肇事人前，即在場向警員自首其本人駕車致人
    死亡之犯行。
二、案經吳振家之子甲○○訴由臺北縣政府警察局海山分局報請
    臺灣板橋地方法院檢察署檢察官偵查起訴。
    理  由
一、證人林蜜、證人即告訴人甲○○於警詢中所為之證述、到場
    處理交通事故之警員王明清所製作之道路交通事故現場圖、
    現場草圖及道路交通事故調查報告表，雖均係被告以外之人
    於審判外之陳述，然經本院於審判程序中提示被告調查證據
    並告以要旨時，被告未於言詞辯論終結前聲明異議，且本院
    審酌證人林蜜為當時被告所搭載之乘客，告訴人甲○○僅係
    指認被害人之身分、警員王明清則僅係依其專業執行職務之
    人，前與被告均無怨隙，衡情當無就渠等所證事項攀誣構陷
    被告之動機，證人林蜜於案發後記憶猶新之際所為之陳述，
    交通事故處理警員本於專業所製作之上開文書，具有一定之
    可信度，渠等上開言詞或書面陳述如引為證據應屬適當，依
    刑事訴訟法第159 條之5 規定，即有證據能力。
二、訊據被告乙○○對其為計程車司機，於前揭時、地駕車與被
    害人吳振家所駕上開機車發生擦撞，並致被害人受有前述傷
    害因而死亡等事實固坦承不諱，惟矢口否認有何業務過失致
    死犯行，辯稱：伊當時為綠燈且車速維持在時速五十公里，
    伊係經過文聖街口後眼角餘光看到有機車迴轉過來撞到伊車
    子左後方，而被害人當時係酒後駕車，又沒有戴安全帽，伊
    並無過失云云。經查：
(一)被告於前揭時、地駕駛營業小客車搭載證人林蜜，適被害人
    駕駛上開機車自左側方向而來，兩車因而發生擦撞，被害人
    因而人車倒地等事實，為被告所自承，核與證人林蜜於警詢
    、偵查及本院審理中所為之證述相符，並有道路交通事故現
    場圖、現場草圖各一紙、道路交通事故調查表二紙、現場及
    車損照片十八幀附卷可稽。又被害人確實因本件車禍事故受
    有頭胸部外傷、導致顱內出血併血胸、氣胸而不治死亡等情
    ，亦為被告所自承，核與證人即告訴人甲○○於警詢中所為
    之證述相符，並經臺灣板橋地方法院檢察署檢察官督同檢驗
    員相驗屬實，製有勘驗筆錄、驗斷書、相驗屍體證明書各一
    份、相驗屍體照片十二幀在卷可按，是此部分之事實堪以認
    定，合先敘明。
(二)就被害人之行車方向部分：
  被告案發當日於警詢中供稱：「我發現對方由文化路南往北
    的方向車道突然迴轉過來，我發現對方時距離約十公尺，我
    見狀馬上往右閃避…」等語（參見95年度相字第427 號偵查
    卷第5 頁），同日向相驗檢察官供稱：「我是沿文化路由北
    往南方向行駛，死者本來是在對向車道，突然迴轉過來，我
    馬上向右閃避…」等語（參見上開偵查卷第32頁），其後於
    95年6 月9 日偵查中亦再次向檢察官供稱確定被害人是迴轉
    文化路（參見95年度偵字第6854號偵查卷第25頁），惟嗣後
    於95年9 月21日向檢察官供稱：「我當時已經完全經過了文
    聖街口，左邊餘光才看到有車子，但不是透過後照鏡看到的
    ，…是餘光看到車子衝出來，我有向右閃。」等語（參見上
    開偵查卷第40、41頁）；迄至本院審理時，在準備程序中供
    稱：「過了文聖街口，我的眼角餘光看到有機車迴轉過來撞
    到我的左後方，…我是過了文聖街口，我才發現有人從我左
    後方過來，（問：既然這樣你怎麼知道對方是迴轉？）我只
    是看到黑影子過來，我是餘光看到黑影子迴轉撞擊到左後方
    。…黑影子過來的時候，他就已經撞擊到我車子的左後方了
    」等語（參見本院96年1 月24日準備程序筆錄第2 、3 頁）
    ，再於本院審判期日中又稱：「（檢察官問：警訊中你說你
    發現被害人時，馬上往右閃避，在偵查中你也說被害人迴轉
    過來，你到底有沒有看到被害人？）他是在左前方，是在我
    的對向車道，我只是覺得有個黑影子。（檢察官問：就算有
    個黑影子，也不代表他在迴轉？）我已經過了文聖街，我看
    到後視鏡有個黑影子迴過來，我直覺上就閃避。（檢察官問
    ：為什麼在警訊中會說你發現被害人時距離十公尺，所以你
    馬上往右閃？）我的意思我本身只是說大約。確定幾公尺我
    只是說大約而已。（檢察官問：你是不是車子要過文聖街口
    前十公尺就發現被害人可能要迴轉？）我快到文聖街口十公
    尺的時候，有看到被害人要迴轉，所以我往右偏閃一下。」
    、「當時我到文聖街口的時候，有看到黑影子有很大的迴轉
    過來，所以我往右閃。…（審判長問：可否確定他是左轉還
    是迴轉，還是只知道他從左邊後面來？）印象中從我左前方
    這樣後來又從左後方衝過來。（審判長問：你有看到一台迴
    轉的機車嗎？）就是一個黑影子這樣。（審判長問：黑影子
    是在你車子的哪個方向？）我過了之後有個餘光看到左方的
    影子。看到的時候，已經是左後方了。（審判長問：還是你
    根本不知道他是從哪個方向過來的？）在我印象中餘光確實
    有黑影子從我左後方這樣轉過來。（審判長問：這樣有可能
    從文聖街左轉過來，你有什麼其他依據可以認為說他是迴轉
    而不是左轉？）我只能確定他可能是迴轉或是左轉。」等語
    （參見本院96年4 月27日審判筆錄第16至19頁）。
  本件事故中因被害人已死亡，證人即乘客林蜜當時未注意車
    前狀況，復無其他目擊證人或監視器錄得畫面，是被告乃係
    唯一有可能直接看到被害人行車方向之人。然由被告前開歷
    次所述以觀，其於警詢及偵查初期，均明確供稱確定被害人
    係由對向車道迴轉過來，且發現時距離尚有十公尺等語，然
    於偵查後期，卻又改稱僅係眼角餘光看到左方有車子衝出來
    ，前後所述竟由十分確定被害人係迴轉，改口成眼角餘光看
    到而已，差異甚大；而其所謂之眼角餘光，亦係先稱該黑影
    子係迴轉過來，過來時該黑影子已撞擊到左後方等語，又稱
    該黑影子係很大的迴轉過來，先在左前方，後從左後方衝過
    來等語，究竟被告注意到該黑影子時，該黑影子係在左前方
    ，還是從左後方已經要撞上其計程車了，前後所述亦有所不
    同，最後被告更直承，被害人可能是迴轉或是左轉。是由上
    情觀之，被告應訊時顯然避重就輕，其當時應只有看到黑影
    子自左前方往左後方一閃而過，並未確實看到被害人之行車
    方向，僅係自行推測被害人係迴轉而已。此外，由於被告係
    以時速五十公里之速度直線向前行駛，是其所謂黑影子的左
    前方往左後方方向，亦有可能係因該黑影子之速度較慢，故
    速度較快之被告由後往前行駛時所產生之錯覺（常見之例子
    為坐火車看窗外景物，實際上為火車往前進，但感覺上係景
    物往後退），不能排除該黑影子即被害人之機車，可能是靜
    止或橫向行駛，抑或係緩慢往前行駛之可能性。換言之，僅
    憑被告前揭所述，尚無法確認被害人之行車方向，尚須其他
    證據加以綜合研判。
  被害人住處位於臺北縣板橋市○○街，事故發生前即當日凌
    晨約4 時許，曾拜訪友人林明位於文化路二段550 號之檳榔
    攤乙節，業據證人林明於偵查及本院審理中證述甚詳，證人
    林明更明確證稱，被害人平日由該檳榔攤回家的路線，係由
    檳榔攤後方巷子繞由文聖街後，再穿越文化路返家，當日亦
    係消失在檳榔攤左方巷子等語（參見上開本院審判筆錄第4
    、7 頁）。按由證人林明檳榔攤係位於系爭路口北方，被害
    人住處位於系爭路口南方之相對位置以觀，熟悉該處之被害
    人，實無往南騎機車過頭後，再沿文化路迴轉之理。且被害
    人既非直接由該檳榔攤直接沿文化路返家，則其沿其他路徑
    由北往南方向行駛後，勢必仍須由某一巷道或路口左轉文化
    路返家，亦即被害人應以證人林明所述左轉文化路之可能性
    較高。
  再由現場跡證觀之，被害人機車刮地痕之起點，係上開文化
    路二段內側車道與中間車道之車道線附近，距離分隔島之縱
    向平行距離至少有五點九公尺，且該刮地痕係朝向被告行車
    方向之右前方延伸，亦即被害人機車與被告計程車擦撞後，
    係向右前方滑行而刮地，有現場圖一份在卷可按，在清晨5
    時許，人車稀少之際，若被害人果欲迴轉，理應在分隔島附
    近即可迴轉，又何需駛至分隔島前將近六公尺之遠處才迴轉
    ？又該刮地痕起點位於內側車道與中間車道之車道線附近，
    亦即被害人機車受撞擊時應已行駛至此，被告又迭次供稱當
    時係行駛於中間車道附近，是被害人之機車當時不可能係靜
    止於該處待轉或處於橫向移動之情況。事實上，由該刮地痕
    起點位置、方向及文聖街之相對位置，反而與由文聖街左轉
    再切入文化路慢車道之直線方向較為吻合，亦即在前述關於
    被告所稱黑影子閃過方向之研判中，應以該黑影子即被害人
    機車係由文聖街斜行左轉切入文化路二段中間車道或慢車道
    途中（系爭路口並非正十字路口，文聖街與對向之文化路二
    段417 巷有約十點六公尺之差距，參見卷附現場圖，故斜行
    之角度會較大。），遭自後方車速略快之被告計程車趕上，
    在被告計程車稍向右閃後，被告計程車左後方因而擦撞被害
    人機車之可能性較高。換言之，當以證人林明所述被害人平
    日行駛之路線，與現場跡證及被害人住處之相對位置相符，
    較為可採。是本件被害人當係由文聖街左轉文化路二段，堪
    以認定。
(三)按汽車行駛時，駕駛人應注意車前狀況，並隨時採取必要之
    安全措施，道路交通安全規則第94條第3 項定有明文，被告
    駕駛汽車自應注意上開交通安全規定。查：
  本件被告與被害人間既係不同行車方向、亦非對向，被告復
    堅稱其當時為綠燈，是在無證據證明當時被告行車方向係紅
    燈之情形下，尚難遽認被告有闖紅燈之違規行為。而在被告
    文化路二段方向為綠燈之情形下，雖被害人所駛出之文聖街
    方向應為紅燈，有臺北縣政府警察局海山分局95年5 月5 日
    北縣警海交字第0950040180號函所附系爭路口號誌時相資料
    資料一份在卷可按，然由於系爭路口並非正十字路口，文化
    路二段南北端分隔島之間距長達三十點六公尺（文聖街寬約
    七點五公尺，文化路二段417 巷寬約十二點五公尺，兩路相
    隔約十點六公尺），即被害人從文聖街轉入文化路二段約需
    行駛三十公尺之距離，若被害人機車之車速不快，亦不能排
    除其係於文聖街黃燈將變換為紅燈之際時進入路口、後於文
    化路二段號誌變換為綠燈時方駛至上開文化路二段內側車道
    與中間車道交界處之可能性，是以在當時號誌不明之情形下
    ，亦難遽認被害人有違規闖紅燈之過失，附此敘明。
  本件事故發生時雖為清晨5 時許，尚未日出，天色昏暗，然
    系爭路口有路燈照明，被告亦自承有開車燈，以市區道路而
    言，視線尚可（參照現場照片編號五之角度，即約略為被告
    當時行車之方向），而被告左側之分隔島相距達三十公尺餘
    ，業如前述，是被告向左側或左前方之視距十分良好。再依
    卷附現場圖及現場照片所示，對向文化路二段南往北方向之
    車道總計寬達十三點五公尺，加上中間分隔島寬度、及北往
    南方向之內側車道寬度約三點五公尺，總計約十七公尺餘，
    是縱使被告行車方向當時為綠燈，依其駛入系爭路口係位於
    北向南方向中間車道之位置以觀，被害人既係從左方十七公
    尺遠處斜行將近三十公尺之距離到達被告計程車所在位置，
    顯然被告應仍有足夠之空間、時間可注意到被害人甚明。而
    依卷附道路交通事故調查表所載及現場照片所示，肇事當時
    天氣晴朗、路面乾燥、無缺陷及障礙物，復無不能注意之情
    事，詎被告竟稱只見到黑影子閃過，而未及早發現被害人之
    機車，顯然其未充分注意車前狀況，而過遲發現被害人駕駛
    上開機車駛入其車道，致不及減速迴避或採取其他安全措施
    ，因此與被害人所駕機車發生擦撞而肇事，其對本件車禍之
    發生顯有過失，要無疑義。本件事故經送臺灣省車輛行車事
    故覆議鑑定委員會鑑定結果，亦認被告行經行車管制號誌交
    岔路口，未充分注意車前狀況為肇事次因，有該鑑定委員會
    95年8 月30日府覆議字第0950100713號函一份在卷可按。又
    被害人確因本件車禍而死亡，業如前述，則被告之過失行為
    與被害人之死亡間，具有相當因果關係，亦堪認定。
(四)至本件事故經送臺灣省臺北縣區車輛行車事故鑑定委員會鑑
    定結果，雖認被告無肇事因素（參見卷附上開鑑定委員會95
    年5 月15日北縣鑑字第0955180597號鑑定意見書），惟按鑑
    定報告僅為形成法院心證之資料，對於法院之審判並無拘束
    力，故待證事項雖經鑑定，法院仍應本於職權予以調查，以
    期發見事實之真相，不得僅以鑑定報告作為判決之唯一依據
    。且前開事故鑑定委員會係認定被害人違規迴轉，與本院前
    揭認定並不相符，而上開覆議鑑定委員會亦認縱使在被害人
    係違規迴轉之情形下，被告亦有未充分注意車前狀況之疏失
    （參見上開覆議鑑定委員會函文），是上開臺灣省臺北縣區
    車輛行車事故鑑定委員會鑑定結果，揆諸本院前述說明，尚
    非妥適，自難據以為有利於被告之認定，附此敘明。
(五)據此，被告上開所辯並非可採，本案事證明確，被告犯行堪
    以認定。此外，系爭事故發生後，警方或醫院雖未對被害人
    實施酒精濃度測試，然依被告所述，被害人當時身上有酒味
    ，且經本院調取被害人於臺北縣立醫院之急診病歷結果，內
    附臺北縣政府消防局救護紀錄表中（即救護車部分），載明
    被害人有酒味，急診護理紀錄上，急診護士亦載明被害人有
    酒味，是被害人係酒後駕車，亦堪認定。
三、論罪科刑部分：
(一)被告行為後，前於94年2 月2 日修正公布之刑法，已自95年
    7 月1 日起施行，另刑法施行法亦於95年6 月14日增訂該法
    第1 條之1 規定，並自95年7 月1 日施行。其中修正後刑法
    第2 條之規定，乃係關於新舊法比較適用之準據法，其本身
    無關行為可罰性要件之變更，故於95年7 月1 日刑法修正施
    行後，如有涉及比較新舊法之問題，即應逕依修正後刑法第
    2 條第1 項規定，為「從舊從輕」之比較（最高法院95年度
    第8 次刑事庭會議決議意旨參照）。且比較時應就罪刑有關
    之共犯、未遂犯、連續犯、牽連犯、結合犯以及累犯加重、
    自首減輕、暨其他法定加減原因、與加減例等一切情形，綜
    其全部之結果，而為比較，最高法院24年上字第4634號判例
    意旨可資參照。經查：
  刑法第276 條第2 項之業務過失致死罪雖未修正，然其罰金
    刑部分之法定最低刑度依修正後刑法第33條第5 款之規定，
    為新臺幣一千元；而依被告行為時之刑罰法律，即罰金罰鍰
    提高標準條例第1 條前段及修正前刑法第33條第5 款規定，
    該罪之罰金刑法定最低刑度則為銀元十元即新臺幣三十元，
    是比較修正前後刑度結果，應以修正前之規定對被告較為有
    利。
  修正前刑法第62條規定：「對於未發覺之罪自首而受裁判者
    ，減輕其刑。但有特別規定者，依其規定」，修正後第62條
    則規定：「對於未發覺之罪自首而受裁判者，得減輕其刑。
    但有特別規定者，依其規定」；被告係在新法施行前犯罪並
    自首，比較修正前後對於犯罪自首者減輕其刑之規定，以修
    正前刑法第62條規定對被告較為有利。
  綜合上述各條文修正前後之比較後，適用修正後之刑法等相
    關法律規定並未對被告更為有利，揆諸前揭刑法第2 條第1
    項前段規定，即應適用修正前之刑法等相關規定。
  另上開修正後刑法自95年7 月1 日施行前，刑法分則編有關
    罰金刑之貨幣單位係銀元，且應依罰金罰鍰提高標準條例第
    1 條、第4 條之規定，按各該具體條文制定或修正之先後，
    定其罰金刑部分提高之倍數。惟因上開刑法施行法業已增訂
    第1 條之1 ，該條規定：「中華民國九十四年一月七日刑法
    修正施行後，刑法分則編所定罰金之貨幣單位為新臺幣。九
    十四年一月七日刑法修正時，刑法分則編未修正之條文定有
    罰金者，自九十四年一月七日刑法修正施行後，就其所定數
    額提高為三十倍。但七十二年六月二十六日至九十四年一月
    七日新增或修正之條文，就其所定數額提高為三倍」，亦即
    自95年7 月1 日起，刑法分則編所定罰金之貨幣單位，由原
    來之銀元改為新臺幣，且94年1 月7 日刑法修正時，刑法分
    則編未修正之條文定有罰金者，自95年7 月1 日起，有關罰
    金之數額提高為三十倍。換言之，刑法施行法第1 條之1 施
    行後，罰金刑之貨幣單位雖有「銀元」、「新臺幣」之更異
    ，惟適用結果之罰金刑最高額度則無二致。再參照刑法施行
    法第1 條之1 之立法理由說明：「……考量新修正之刑法施
    行後，不再適用現行法規所定貨幣單位折算新臺幣條例，為
    使罰金數額趨於一致，避免衍生新舊法比較適用問題，以緩
    和實務適用法律之衝擊，於不變動罰金數額之前提下，爰為
    第2 項規定。」，可知本條規定之目的，即在於避免就罰金
    之提高部分再比較新舊法，應屬修正後刑法第2 條之特別規
    定，而應優先適用。據此，刑法第276 條第2 項之業務過失
    致死罪係定有罰金刑之罪，應逕行適用刑法施行法第1 條之
    1 之規定即可，毋庸再依修正後刑法第2 條第1 項之規定，
    比較刑法施行法第1 條之1 及罰金罰鍰提高標準條例第1 條
    之規定何者有利於被告，附此敘明。
(二)被告為計程車司機，係以駕駛營業小客車載送客人為業，業
    據其供承在卷，即為從事駕駛業務之人，其因業務上之過失
    致被害人死亡，核其所為，係犯刑法第276 條第2 項之業務
    過失致死罪。又被告於肇事後未被有偵查權之公務員或機關
    發覺其為犯嫌前，留在事故現場向到場處理之警員自首犯行
    ，進而接受裁判等節，有臺北縣政府警察局道路交通事故肇
    事人自首情形紀錄表一份在卷足憑，應依修正前刑法第62條
    前段之規定減輕其刑。
(三)本院爰審酌被告並無前科，素行尚可，有臺灣高等法院被告
    全國前案紀錄表一份在卷可按，其於本件事故中雖有未充分
    注意車前狀況之過失，但被害人酒後駕車亦有疏失，且未戴
    安全帽更加劇其所受之顱內出血傷害（本件號誌未明，故闖
    紅燈之重大過失無法逕行歸責予其中一方），及被告犯罪後
    雖否認具有過失，但坦承主要肇事經過，惟迄未與被害人家
    屬達成和解、賠償損失等一切情狀，量處如主文所示之刑，
    並諭知如易科罰金之折算標準，以資懲儆。
(四)上開刑法修正後，刑法第41條第1 項前段有關易科罰金折算
    標準之規定為：「犯最重本刑為五年以下有期徒刑以下之刑
    之罪，而受六個月以下有期徒刑或拘役之宣告者，得以新臺
    幣一千元、二千元或三千元折算一日，易科罰金。」，而修
    正前同條項就易科罰金之折算標準係規定：「得以一元以上
    三元以下折算一日，易科罰金」，再依修正前罰金罰鍰提高
    標準條例第2 條（現已刪除）之規定，就其原定數額提高為
    一百倍折算一日，即係以銀元一百元、二百元、三百元折算
    一日，折算為新臺幣幣值後，則為以新臺幣三百元、六百元
    、九百元折算一日。是比較修正前後之易科罰金折算標準，
    自以行為時即修正前之規定，較有利於被告，依刑法第2 條
    第1 項前段，即應適用修正前刑法第41條第1 項前段及修正
    前罰金罰鍰提高標準條例第2 條等規定，定其易科罰金之折
    算標準，併此敘明。
據上論斷，應依刑事訴訟法第299 條第1 項前段，刑法第2 條第
1 項前段、第276 條第2 項、修正前刑法第62條前段、第41條第
1 項前段，刑法施行法第1 條之1 第1 項、第2 項前段，修正前
罰金罰鍰提高標準條例第2 條，判決如主文。
本案經檢察官吳宗光到庭執行職務。
中　　華　　民　　國　　96　　年　　5 　　月　　25　　日
                      交通法庭審判長法  官 李幼妃
                                    法  官 鄭燕璘
                                    法  官 張紹省
以上正本證明與原本無異。
如不服本判決應於送達後十日內向本院提出上訴狀。
                                    書記官 周雅玲
中　　華　　民　　國　　96　　年　　5 　　月　　31　　日
